臺灣高雄地方法院鳳山簡易庭裁定　　　 110年度鳳秩字第61號
移送機關　　高雄市政府警察局湖內分局

被移送人　　周長松　


上列被移送人因違反社會秩序維護法案件，經移送機關以民國11
0 年8 月16日高市警湖分偵字第11071750500 號移送書移送審理
，本院裁定如下：
    主  文
周長松不罰。
    理  由
一、移送意旨略以：被移送人於民國110 年7 月6 日11時58分許
    ，在高雄市○○區○○街00號8 樓住處，在臉書以本名「周
    長松」、帳號「sontest 」公開張貼「又被耍了…不要再登
    記啦…疾管署回復：1.今天開放的是金馬澎的試營運，疾管
    署已經發現系統有bug ，讓其他地區的民眾預約成功，這是
    異常狀況。2.疾管署正在討論，今天已預約成功的，是當做
    虛擬預約，或是把這些全部取消，等正式可以預約再做一次
    。3.疾管署提醒，即便今天非金馬澎的民眾預約成功，在正
    式預約開始時，還是需要與1922確定是否已預約的登記仍然
    有效。」等不實訊息（下稱系爭訊息），並公開使不特定人
    瀏覽貼文，影響公共安寧秩序，因認被移送人有違反社會秩
    序維護法第63條第1 項第5 款規定等語。
二、按犯罪事實應依證據認定之，無證據不得認定犯罪事實；不
    能證明被告犯罪或其行為不罰者，應諭知無罪之判決，刑事
    為社會秩序維護法第92條所準用訴訟法第154 條第2 項、第
    301 條第1 項分別定有明文，並為社會秩序維護法第92條所
    準用。次按事實之認定，應憑證據，如未能發現相當證據，
    或證據不足以證明，自不能以推測或擬制之方法，以為裁判
    基礎；又認定不利於被告之事實，須依積極證據，苟積極證
    據不足為不利於被告事實之認定時，即應為有利於被告之認
    定（最高法院40年台上字第86號、30年上字第816 號判例意
    旨參照）。又依社會秩序維護法第45條第2 項之規定，警察
    機關移請裁定之案件，該管簡易庭認為不應處罰為適當者，
    得逕為不罰之裁定。再按散佈謠言，足以影響公共之安寧者
    ，處3 日以下拘留或新臺幣3 萬元以下罰鍰，社會秩序維護
    法第63條第1 項第5 款固有明文規定。但上述規定所規範的
    「謠言」，除在客觀上，可以經由證據檢驗認定沒有事實根
    據而憑空捏造外，主觀上亦應有影響公共秩序及安寧的違序
    故意，並因該「謠言」內容足以使聽聞者心生畏懼與恐慌，
    而導致公共秩序大亂，影響社會的安定。在當今社會網路社
    群媒體發達的情形下，轉傳訊息，已是每人生活的日常，而
    網路資訊虛實參半、真假難辨，又比比皆是，此時，在認定
    轉傳訊息者是否屬上述規定的散佈謠言時，即應以聽聞者是
    否心生畏懼與恐慌，並導致公共秩序大亂，為成立上述違序
    行為的要件事實，若聽聞訊息者不會心生畏懼與恐慌，且政
    府已即時澄清並發布正確訊息的內容，而散佈訊息者在政府
    澄清前的散佈僅是一時好意，散佈者並無即時管道可以查證
    所散佈的網路消息是否真實時，即因散佈者缺乏危害社會秩
    序的真實惡意，且未符合上述規定的要件事實，而不應處罰
    ，以保障人民依憲法所享有的表意自由權。
三、移送意旨認被移送人有違反社會秩序維護法第63條第1 項第
    5 款規定之行為，係以被移送人於警詢時之陳述、臉書貼文
    擷圖及疾管署澄清新聞稿為其主要論據。被移送人於警詢時
    固坦承有於上開時、地在臉書張貼系爭訊息，惟堅詞否認有
    違反社會秩序維護法第63條第1 項第5 款規定之行為，辯稱
    ：我只是真的考量疫情險峻，通知親朋好友，去登記公費疫
    苗預約，然後無法查證系爭訊息的正確性，所以通知大家不
    要再去登記等語。經查：被移送人張貼系爭訊息時，亦同時
    附上預約系統的照片及「前往新冠病毒資訊中心查看疫苗相
    關資源」之連結，則上網瀏覽之民眾可同時點選前往確認，
    足認被移送人張貼系爭訊息之主要目的係提醒他人注意，並
    無危害社會秩序安寧的真實惡意。又被移送人職業僅為陸軍
    官校兼任講師，並無何直接管道可以即時查證並擔保上述內
    容的真實性，自不能僅因政府事後的澄清訊息（即疾病署澄
    清新聞稿），就當然認定被移送人張貼系爭訊息時，有散佈
    謠言的真實惡意。此外，本件移送機關除上揭臉書貼文擷圖
    外，就系爭訊息有何造成使聽聞者產生畏懼或恐慌等負面心
    理，及影響公共安寧之程度之情形，則均未提出積極證據加
    以證明。從而，本件依前揭卷內移送機關所舉資料以觀，被
    移送人之行為與社會秩序維護法第63條第1 項第5 款規定之
    構成要件尚有未合，尚難逕為不利被移送人之認定，自應為
    不罰之諭知。
四、依社會秩序維護法第45條第2 項，裁定如主文。
中    華    民    國  110     年    10    月    26    日
                  鳳山簡易庭  法  官  吳文婷
上為正本係照原本作成。
如不服本裁定，得於裁定書送達之翌日起5 日內，以書狀敘述理
由，向本庭提出抗告。
中    華    民    國   110    年    10    月    26    日
                              書記官  洪嘉慧